【裁判字號】    91,交易,124
【裁判日期】    920514
【裁判案由】    過失傷害
【裁判全文】
臺灣彰化地方法院刑事判決                        九十一年度交易字第一二四號
    公  訴  人  臺灣彰化地方法院檢察署檢察官
    被      告  甲○○
右列被告因過失傷害案件，經檢察官提起公訴（九十一年度偵字第四六五五號），本
院判決如左︰
    主  文
甲○○因過失傷害人，處有期徒刑貳月，如易科罰金，以參佰元折算壹日。
    事  實
一、甲○○於民國九十一年三月七日二十一時五分許，駕駛車牌號碼ＱＫ─０二八六
    號自小客貨車，沿彰化縣鹿港鎮○○路西側空地之非正常車道駛出，由西南往東
    北方向行駛，先穿越東興路西側車道，欲左轉彎沿東興路東側車道往北行駛，於
    行至東興路與東隆路三０巷之無號誌交岔路口時，原應注意汽車行駛時，駕駛人
    應注意車前狀況及汽車行駛至無號誌交岔路口時，應減速慢行，作隨時停車之準
    備，而依當時情形，又無不能注意之情事，竟疏於注意，未確實注意車前狀況，
    且未確實減速慢行，適有由乙○○所騎駛之車牌號碼ＶＡＨ─五四七號機車，沿
    東隆路三０巷行駛，行至東隆路三０巷與東興路之無號誌交岔路口，欲直行偏右
    進入前方偏右之不對稱路口時，亦疏未確實注意車前狀況及確實減速慢行，因雙
    方皆有上述之疏失，致甲○○所駕駛之自小客貨車於通過上開交岔路口時，其自
    小客貨車之左前側保險桿不慎與乙○○所騎駛之機車右前側發生碰撞，致乙○○
    人車倒地，因而受有左手橈骨粉碎性骨折、胸部挫傷及右手挫傷之傷害。
二、案經乙○○訴請臺灣彰化地方法院檢察署檢察官偵查起訴。
    理  由
一、訊據被告甲○○供承於右開時地駕駛車牌號碼ＱＫ─０二八六號自小客貨車與告
    訴人乙○○所騎駛之車牌號碼ＶＡＨ─五四七號機車發生車禍肇事，並致告訴人
    受傷等情，雖否認有何過失，辯稱：伊駕車所行駛之道路係幹線道，告訴人騎駛
    機車所行駛之道路係支線道，告訴人應暫停讓被告先行云云。惟查：被告右揭犯
    行，業據告訴人於警訊時、偵查中及本院調查審理時迭次指訴車禍發生之過程及
    因而所受之傷害等情在卷，並有道路交通事故調查報告表、現場實際路況圖各一
    份、受傷診斷書二紙、車禍現場照片六張、事後補拍現場路況照片十二張及彩色
    影印相片二紙附卷可資佐證。次查依上開調查報告表、現場實際路況圖、車禍現
    場照片及事後補拍現場路況照片顯示，被告係沿東興路西側空地駛出，由西南往
    東北方向行駛，先穿越東興路西側車道，欲左轉沿東興路東側車道往北行駛，因
    其係於交岔路口之網狀線內左轉，至車輛轉正呈南北向之際，仍在該交岔路口之
    網狀線內，觀其整體駕駛行為仍屬自東興路西側空地，穿越東興路西側車道之左
    轉彎行為，不能僅因其車頭已轉正，即認其係屬東興路幹線道直行之車輛甚明，
    被告辯稱其屬幹線道行駛之車輛，告訴人為騎駛支線道車輛，應暫停讓其先行云
    云，殊無足取。另查依上開調查報告表、現場實際路況圖、車禍現場照片及事後
    補拍現場路況照片顯示，告訴人係沿東隆路三０巷行駛，行至東隆路三０巷與東
    興路之無號誌交岔路口，欲直行偏右進入前方偏右之不對稱路口，因其係欲駛入
    前方偏右之不對稱路口，不能認係單純之直行車輛，是告訴人陳稱其屬直行之車
    輛，被告為左轉彎之車輛，應暫停讓告訴人先行，亦同屬無據。又查本件發生車
    禍之無號誌交岔路口，正好位於夜市之旁，而車禍發生時間為晚上九時五分許，
    適為夜市人潮較多，交通較為紊亂之際，此有車禍發生後不久，由據報前來處理
    之警員所拍攝之現場照片六張附卷可憑，被告及告訴人分別駕車或騎車行經該處
    人潮較多，交通較為紊亂之無號誌交岔路口時，自應特別注意車前狀況及確實減
    速慢行，作隨時停車之準備，詎均有所疏忽，致二車發生碰撞，雙方要均難辭過
    失之責。復查本件被告係駕車逕行於東興路西側空地之非正常車道駛出，由西南
    往東北方向行駛，穿越東興路西側車道至無號誌之交岔路口欲左轉彎，其駕駛行
    為，顯然較諸告訴人騎車行駛於東隆路三０巷正常車道，欲直行偏右進入前方偏
    右之不對稱路口之駕駛行為，更為複雜，衡情自應課以較高之注意義務，是本院
    認告訴人與被告所違反之規定雖無不同，然依客觀情狀，被告應對其較為複雜之
    駕駛行為，負較高之注意義務，從而應認被告就本件車禍原因，應負主要責任，
    告訴人則應負次要責任。按車輛行駛時，駕駛人應注意車前狀況，隨時採取必要
    之安全措施；汽車行經無號誌之交岔路口，應減速慢行，作隨時停車之準備，道
    路交通安全規則第九十四條第三項、第九十三條第一項第三款分別定有明文。本
    件被告駕車原應注意上述道路交通安全規則之規定，且依當時路況，又無不能注
    意之情形，竟疏未注意，以致肇事，並致告訴人受傷，雖告訴人騎機車疏未注意
    前揭道路交通安全規則之規定而為肇事次因，亦與有過失，被告仍難辭其為本件
    車禍肇事主因之過失責任，其空言否認具有過失，顯無足採。至於臺灣省彰化縣
    區車輛行車事故鑑定委員會九十一年七月八日彰鑑字第九一０四０六號函及鑑定
    意見書之鑑定意見，因現場處理警員第一次製作之事故現場圖，將告訴人行車方
    向之不對稱路口，誤繪為對稱路口，致鑑定結果誤認告訴人之行車方向為單純之
    直行車輛，且漏未審酌本件發生車禍之無號誌交岔路口係位於夜市之旁，車禍發
    生時間復為人潮較多，交通較為複雜之際等客觀情況；另臺灣省車輛行車事故覆
    議鑑定委員會九十一年一月二十四日府覆議字第九一二九０五號函所為第一次覆
    議意見，誤認被告之行車方向係屬幹線道車，以及該會嗣以九十二年三月二十日
    府覆議字第九一二九０五號函及覆議意見書所為之第二次覆議意見，仍漏未審酌
    車禍雙方行經無號誌之交岔路口，均未確實減速慢行，作隨時停車之準備，以及
    上開鑑定或覆議意見均未斟酌車禍雙方駕駛行為之複雜度，以區分其應負肇事責
    任之輕重等客觀情狀，其鑑定或先後二次覆議意見，於與本院前揭見解有別部分
，均為本院所不採，併此敘明。再告訴人所受之傷害，除係因其個人騎車與有過
    失所致外，亦係由被告前揭過失駕駛行為所致，是被告之過失駕駛行為與告訴人
    之受傷間，自存有相當因果關係。綜上所述，本件事證明確，被告右揭犯行，洵
    堪認定，應予依法論科。
二、核被告所為，係犯刑法第二百八十四條第一項前段之過失傷害罪。爰審酌被告就
    本件車禍應負主要之過失責任，告訴人所受傷害之程度，及被告肇事後尚未與告
    訴人達成和解，賠償民事損失等情，量處如主文所示之刑，並諭知易科罰金之折
    算標準，以示懲儆。
據上論斷，應依刑事訴訟法第二百九十九條第一項前段，刑法第二百八十四條第一項
前段、第四十一條第一項前段，罰金罰鍰提高標準條例第一條前段、第二條，判決如
主文。
本案經檢察官黃淑媛到庭執行職務。
中    華    民    國      九十二    年       五       月      十四      日
                              臺灣彰化地方法院刑事交通法庭
                                  法      官  李  進  清
右正本證明與原本無異。
如不服本判決，應於判決送達後十日內向本院提出上訴狀( 須附繕本 )。告訴人或被
害人對於判決如有不服具備理由請求檢察官上訴者，其上訴期間之計算係以檢察官收
受判決正本之日期為準。
                                  法院書記官  張  木  松
中    華    民    國      九十二    年       五       月      十六      日
刑法第二百八十四條
因過失傷害人者，處六月以下有期徒刑、拘役或五百元以下罰金。致重傷者，處一年
以下有期徒刑、拘役或五百元以下罰金。
從事業務之人，因業務之過失傷害人者，處一年以下有期徒刑、拘役或一千元以下罰
金。致重傷者，處三年以下有期徒刑、拘役或二千元以下罰金。


司法院資訊處製作；財團法人民間司法改革基金會備份。
